臺灣南投地方法院刑事判決
110年度交簡再字第1號
公  訴  人  臺灣南投地方檢察署檢察官
再審聲請人
即    被告  王子明


選任辯護人  劉士睿律師
            吳榮昌律師
上列被告因公共危險案件，經檢察官向本院南投簡易庭聲請簡易
判決處刑（聲請書案號：108年度偵字第4093號），本院刑事庭
以刑事簡易判決（108年度投交簡字第479號）確定後，經聲請人
聲請再審，經本院以109年度聲再字第10號裁定開始再審，茲應
改依通常程序審理，並判決如下：
    主  文
王子明無罪。
    理  由
一、檢察官聲請簡易判決處刑意旨略以：王子明於民國108年8月
    29日晚間7時許，在其位於臺中市龍井區之住處內飲用高粱
    酒後，仍於翌（30）日上午8時許，駕駛車牌號碼號809-VC
    號自用曳引車（下稱本案車輛）上路，嗣於同日上午8時55
    分許，行經南投縣○○鎮○道0號西向6.8公里處（東草屯地磅
    站）時，為警執行勤務攔檢稽查，並於同日上午9時5分許對
    王子明施以吐氣酒精濃度測試，測得其吐氣中酒精濃度值為
    每公升0.25毫克，因認被告涉犯刑法第185條之3第1項第1款
    之公共危險罪等語。
二、本院於108年11月5日所為之108年度投交簡字第479號確定判
    決，嗣經以109年度聲再字第10號裁定開始再審裁定確定後
    ，原判決已失其效力，是以本件係就臺灣南投地方檢察署檢
    察官108年度偵字第4093號聲請簡易判決處刑書所指被告之
    犯罪事實，更為審判；又本件原固係聲請簡易判決處刑，惟
    既屬判決確定後復經裁定開始再審而更為審判，依刑事訴訟
    法第436條「開始再審之裁定確定後，法院應依其審級之通
    常程序，更為審判」之規定，自應改適用通常程序審判之，
    合先述明。
三、公訴意旨認被告涉犯公共危險罪嫌，無非係以員警職務報告
    、酒精濃度測試單、財團法人工業技術研究院呼氣酒精測試
    器檢定合格證書、內政部警政署國道公路警察局舉發違反道
    路交通管理事件通知單、中華電信-證號查詢汽車駕駛人資
    料及車輛詳細資料報表等件為主要論據。
四、然按犯罪事實應依證據認定之，無證據不得認定犯罪事實；
    不能證明被告犯罪者應諭知無罪之判決，刑事訴訟法第154
    條第2項、第301條第1項分別定有明文。次按依刑事訴訟法
    第161條第1項規定，檢察官就被告犯罪事實，應負舉證責任
    ，並指出證明之方法。因此，檢察官對於起訴之犯罪事實，
    應負提出證據及說服之實質舉證責任。倘其所提出之證據，
    不足為被告有罪之積極證明，或其指出證明之方法，無從說
    服法院形成被告有罪之心證，基於無罪推定之原則，自應為
    被告無罪判決之諭知（最高法院92年台上字第128號判決意
    旨參照）。又事實之認定，應憑證據，如未能發現相當證據
    ，或證據不足以證明，自不能以推測或擬制之方法，以為裁
    判之基礎；而刑事訴訟法上所謂認定犯罪事實所憑之證據，
    雖不以直接證據為限，間接證據亦包括在內，然而無論直接
    或間接證據，其為訴訟上之證明，須於通常一般之人不致有
    所懷疑，而得確信其為真實之程度者，始得據為有罪之認定
    ，若其關於被告是否犯罪之證明未達此程度，而有合理性懷
    疑之存在，致使無法形成有罪之確信，根據「罪證有疑，利
    於被告」之證據法則，即不得遽為不利被告之認定。
五、訊據被告坦承有於前揭時、地駕駛本案車輛，且經警施以吐
    氣式酒精濃度測試，測得其吐氣中所含酒精濃度為每公升0.
    25毫克等事實，惟堅詞否認有何不能安全駕駛之公共危險之
    犯行，並以其於酒測前曾嚼食檳榔，應該是檳榔內調味之高
    梁酒，影響酒測結果等語置辯，經查：
　㈠按違反道路交通管理事件統一裁罰基準及處理細則第19條之2
    第1項第2款規定：「對汽車駕駛人實施本條例第35條第1項
    第1款測試之檢定時，應以酒精測試儀器檢測且實施檢測過
    程應全程連續錄影，並依下列程式處理：…二、詢問受測者
    飲用酒類或其他類似物結束時間，其距檢測時已達15分鐘以
    上者，即予檢測。但遇有受測者不告知該結束時間或距該結
    束時間未達15分鐘者，告知其可於漱口或距該結束時間達15
    分鐘後進行檢測；有請求漱口者，提供漱口。」其規範目的
    乃在避免受測者甫飲用酒類或其他類似物結束，可能因口腔
    內仍有酒精成分殘留，影響吐氣酒精濃度檢測結果，故要求
    與飲用酒類或其他類似物結束時間相距15分鐘以上之間隔，
    使受測者可將該酒精成分殘留物自然吞嚥代謝，或在未達15
    分鐘之情形下，提供礦泉水使受測者得以漱口方式將該酒精
    成分殘留物加速吞嚥代謝，使檢測所得數值不致於受上述殘
    留口腔之非體內循環系統內之酒精成分所影響，並藉此確保
    檢測所得數值係來自體內循環系統運作後之呼氣酒精濃度，
    乃確保檢測結果正確之重要手段（臺灣高等法院107年度原
    交上易字第2號、108年度交上易字第60、215號、臺灣高等
    法院臺南分院108年度交上易字第564號判決意旨參照）。
　㈡查被告於前揭時、地駕駛本案車輛，行經國道6號東草屯地磅
    站時，經警攔查後於15分鐘內，即對被告施以吐氣式酒精濃
    度測試，且酒測前被告並未漱口，而測得其吐氣所含酒精濃
    度達每公升0.25毫克等節，業據被告自承在卷，復經證人李
    俊易於本院審理中證述明確，並有酒精濃度測試單、內政部
    警政署國道公路警察局舉發違反道路交通管理事件通知單、
    中華電信證號查詢汽車駕駛人資料及車輛詳細資料報表在卷
    為證，則此部分事實，即堪認定。又被告於審理中另自承於
    案發前一日即108年8月29日晚間7時許，曾飲用高梁酒，而
    於翌（30）日6時許即駕駛本案車輛上路，足認其主觀上對
    於體內存有一定酒精之代謝成分有所認知，是公訴意旨認被
    告涉犯刑法第185條之3第1項第1款之不能安全駕駛之公共危
    險罪嫌，實非無見。
　㈢然依證人即取締警員李俊易於臺灣臺中地方法院（下稱臺中
    地院）109年度交字第113號審理中，經具結後證述：「（問
    ：原告下車時，是否看得出來是吃檳榔的？）答：他當下有
    嚼檳榔，我請他先吐掉」等語，並經本院調取臺中地院109
    年度交字第113號交通裁決事件全卷查明屬實；又證人李俊
    易雖於本院審理中經具結後復證以，其於行政法庭作證時記
    憶不清、應該是以職務報告所載內容為真實等語，然細譯證
    人於前揭交通裁決事件證述之過程，經臺中地院行政訴訟庭
    法官就「當時值勤過程」、「下車時是否可見被告食用檳榔
    」等細節訊問，證人仍明確證稱被告確實於就酒測前有嚼食
    檳榔等語，且描述其發現被告食用檳榔後之反應，相較證人
    於本院審理中多數均證述，記憶已有模糊或重疊之處，是對
    比前揭證詞，堪認證人於前揭行政訴訟法庭時之證述較為可
    信，自堪認被告於接受員警施以吐氣式酒精濃度檢測前，有
    嚼食檳榔等情，應屬信實。又依108年10月17日職務報告雖
    以，被告於酒測當時並未嚼食檳榔等語（見前案卷第23頁）
    ，然前揭職務報告係由公訴人所提出用以證明該陳述內容所
    主張之事項為真實，核屬傳聞法則所禁止之傳聞證據，且經
    被告及其辯護人爭執該等證據之證據資格，是依刑事訴訟法
    第159條規定，則前揭職務報告自無證據能力，本院即無從
    採為對被告不利之認定。
　㈣又被告於本案酒檢測前之15分鐘內，確有嚼食檳榔等情，業
    經認定如前，且被告經員警施以吐氣式酒精濃度測試之結果
    ，其吐氣所含酒精濃度正好為刑法第185條之3第1項第1款之
    法定標準每公升0.25毫克，則依本案酒測過程即無法排除被
    告於接受吐氣式酒精濃度檢測時，因甫食用含高粱酒成分檳
    榔之結束時間未達15分鐘，復未將口腔內檳榔之酒精成分殘
    留物加速吞嚥代謝，導致檢測所得數值因受殘留在口腔之非
    體內循環系統內之酒精成分所影響等合理懷疑，是基於「罪
    證有疑，利歸被告」之原則，本院自無從對被告為不利之認
    定。
六、綜上所述，本院依卷內相關證據調查結果，尚不能排除被告
    於酒測前甫食用含酒精成分檳榔之可能性，則被告接受酒測
    時，即存有因其食用含酒精成分檳榔之結束時間未達15分鐘
    ，致檢測所得數值因受殘留口腔之非體內循環系統內之極少
    量酒精成分所影響，而測得酒精吐氣濃度剛好為每公升0.25
    毫克超標之可能，則檢察官所舉出之事證仍有合理懷疑之存
    在，本院自無從形成為有罪之確信，依首揭法條規定及說明
    ，自應諭知無罪之判決。
七、本件雖經檢察官聲請簡易判決處刑之案件，惟因本院認為有
    第451條之1第4項但書第3款應諭知無罪判決之情形，依同法
    第452條之規定自應適用第一審通常程序進行審判，並自為
    第一審通常程序之判決，附此敘明。
據上論斷，應依刑事訴訟法第452條、第301條第1項，判決如主
文。
本案經檢察官張永政聲請簡易判決處刑；檢察官林孟賢到庭執行
職務。
中　　華　　民　　國　　111 　年　　3 　　月　　18　　日
　　　　　　　　　刑事第二庭    審判長法　官  楊國煜
　　　　　　　　　                    法  官  顏紫安
　　　　　　　　　                    法  官　劉彥宏
以上正本與原本無異。
如不服本判決應於收受送達後20日內向本院提出上訴書狀，並應
敘述具體理由；其未敘述上訴理由者，應於上訴期間屆滿後20日
內向本院補提理由書（均須按他造當事人之人數附繕本）「切勿
逕送上級法院」。
                                      書記官  劉  綺
中　　華　　民　　國　　111 　年　　3 　　月　　21　　日